臺灣高等法院高雄分院刑事判決　　　　 96年度上訴字第874號
上　訴　人　臺灣高雄地方法院檢察署檢察官
上　訴　人
即　被　告　丙○○
選任辯護人　丁玉雯　律師
上列上訴人等因被告搶奪等案件，不服臺灣高雄地方法院95年度
訴字第1472號中華民國95年12月27日第一審判決（起訴案號：臺
灣高雄地方法院檢察署95年度偵字第10121 號），提起上訴，本
院判決如下：
    主  文
原判決關於竊盜暨定執行刑部分均撤銷。
丙○○連續攜帶兇器，毀越門扇竊盜，處有期徒刑壹年肆月。
其他上訴駁回。
丙○○上開撤銷改判部分所處之刑，與上訴駁回部分所處有期徒
刑捌月，應執行有期徒刑壹年拾月。緩刑肆年。
    事  實
一、丙○○基於意圖為自己不法之所有之概括犯意，先後於附表
    編號1 至5 所示之犯罪時間、地點，以附表所示之犯罪方式
    ，連續竊取附表編號1 至5 所示之被害人乙○○、丁○○、
    戊○○、甲○○、己○○所有如附表編號1 至5 所示之物得
    手。嗣於民國（下同）95年4 月3 日19時許，在丙○○位於
    高雄縣鳳山市○○里○○街134 巷4 號住處，為警查獲。丙○○於翌（4） 日前往高雄縣鳳山市○○○路472 號五甲派
    出所接受詢問後，欲行離去時，竟承續上開竊盜之犯意，於
    同日15時45分許，在該派出所後院，竊取該所員警張文正借
    得之狗籠1 個得手。
二、丙○○另基於意圖為自己不法之所有之犯意，於95年4 月4
    日7 時36分許，在高雄市新興區○○○路89之1 號「咖啡犬
    舍」內，向店員庚○○要求將店內之馬爾濟斯公幼犬1 隻交
    其觀看，庚○○將該犬抱給丙○○後，丙○○即乘庚○○不
    備之際，抱住該犬迅速往店外逃離現場而搶奪該犬得手。嗣
    於94年4 月4 日20時20分許，員警帶同庚○○至丙○○上址
    住處查獲該犬。
三、案經高雄縣政府警察局鳳山分局報告臺灣高雄地方法院檢察
    署檢察官偵查起訴。
    理  由
一、上揭事實，業據上訴人即被告丙○○（下稱被告）於本院審
    理時供承不諱，核與被害人乙○○、丁○○、戊○○、甲○○、己○○、庚○○於警詢、檢察官偵查中、原審審理時證
    述暨被害人張文正於檢察官偵查中、原審審理時證述之情節
    相符，並有搜索扣押筆錄、扣押物品目錄表、贓物認領保管
    單、照片62張附卷可資佐證，足認被告之上開自白核與事實
    相符，自堪認為真實。從而，本件事證明確，被告上開竊盜
    、搶奪之犯行均堪以認定。
二、按刑法第321 條第1 項第1 、2 款之毀壞門扇、牆垣或其他
    安全設備，毀損部分已結合於所犯加重竊盜之罪質中，無更
    構成毀損罪之餘地。再按刑法第321 條第1 項第2 款規定將
    「門扇」、「牆垣」、「其他安全設備」並列，則所謂「門
    扇」專指門戶而言，應屬狹義，即指分隔住宅或建築物內外
    之間之出入口大門而言；而所謂「安全設備」，指門扇、牆
    垣以外，依通常觀念足認防盜之一切設備而言，如附掛於門
    上之掛鎖、窗戶、玻璃、冷氣孔、木板等即屬之。再按鐵鎚
    、螺絲起子、一字起子或其他相類之物品，均係金屬材質製
    成，質地堅硬，可持之傷害人之身體、生命，而對人之安全
    構成威脅，自均屬兇器無訛。是核被告竊取如附表編號1 所
    示財物之行為，係犯刑法第321 條第1 項第2 款之毀越安全
    設備（冷氣孔）竊盜罪。其竊取如附表編號2 、3 所示財物
    之行為，均係犯刑法第321 條第1 項第2 款之踰越牆垣竊盜
    罪。其竊取如附表編號4 所示財物之行為，係破壞鐵捲門、
    玻璃門，進而踰越之而進入竊取物品；觀諸該鐵捲門、玻璃
    門，係屬該處建築物分隔內外之間之出入口大門而言，自屬
    「門扇」至明；被告此部分所持用以破壞鐵捲門、玻璃門以
    進入行竊之鐵管固未扣案，但衡諸欲破壞鐵捲門、玻璃門，
    而得以達到進入之狀態，勢需持相當質地堅硬之工具始得為
    之，故被告所持以破壞之鐵管1 支，自亦可持之傷害人之身
    體、生命，而對人之安全構成威脅，顯屬兇器無訛；是其此
    部分所為，係犯刑法第321 條第1 項第2 款、第3 款之攜帶
    兇器，毀越門扇竊盜罪。其竊取如附表編號5 所示財物及上
    揭張文正持有之狗籠行為，均係犯刑法第320 條第1 項之竊
    盜罪。公訴人認被告上開如附表編號1 、2 、3 、4 所示之
    犯行係成立刑法第320 條第1 項之竊盜罪，尚有誤會，惟其
    起訴之基本事實同一，爰依法變更起訴法條。被告先後多次
    竊盜犯行，時間緊接，方法相同，觸犯同一罪名之罪，應依
    修正前刑法第56條連續犯之規定論以情節較重即附表編號4
    之刑法第321 條第1 項第2 款、第3 款之攜帶兇器毀越門扇
    竊盜一罪，並加重其刑（被告行為後，刑法第56條連續犯之
    規定，業於94年1 月7 日修正公布刪除，並於95年7 月1 日
    施行，則被告之犯行，因行為後新法業已刪除連續犯之規定
    ，此刪除雖非犯罪構成要件之變更，但顯已影響行為人刑罰
    之法律效果，自屬法律有變更，依新法第2 條第1 項規定，
    比較新、舊法結果，仍應適用較有利於被告之行為時法律即
    舊法論以連續犯《最高法院95年第8 次刑事庭會議決議參照
    》）。至公訴意旨認被告於附表編號1 至4 所涉竊盜罪，亦
    涉犯刑法第354 條之毀損罪一節，查刑法第321 條第1 項第
    2 款之毀壞門扇、牆垣或其他安全設備，其中毀損部分已結
    合於所犯加重竊盜之罪質中，無更構成毀損罪之餘地，此部
    分公訴意旨容有誤會，惟公訴人認此部分與上開加重竊盜罪
    間有牽連犯之關係，此部分爰不另為無罪之諭知。至被告於
    上開事實欄二所為，則係犯刑法第325 條第1 項之搶奪罪。
    被告所犯上開加重竊盜及搶奪二罪間，犯意各別、行為互殊
    ，所犯罪名不同，應予分論併罰。公訴人認其所犯上開2 罪
    間，有方法結果之牽連關係，為牽連犯，顯有誤會，附此敘
    明。至被告於行為時之精神狀態，經原審送請高雄市立凱旋
    醫院鑑定結果，被告對於現實事務之是非判斷、理解能力雖
    有減弱之現象，較正常人為差，在此認知功能障礙下，會導
    致思考能力下降，在此意識下所為之違法行為，會合理化自
    己之行為，但尚未達到明顯減弱之程度。被告在行為時雖具
    有精神障礙，其仍能辨識行為其違法，其辨識能力之降低，
    亦未達到明顯減弱致其欠缺依其辨識而行為之能力之程度等
    情，有該院95年9 月26日高市凱醫成字第0950005546號函暨
    鑑定報告1 份附卷可稽（見原審卷第78至83頁）。足見被告
    行為時之精神及心智狀態，並未致其不能辨識行為違法或依
    其辨識而行為之能力，亦未致其辨識行為違法或依其辨識而
    行為之能力減低之程度，自無刑法第19條減輕其刑之適用問
    題，附此敘明。
三、原審認被告所犯搶奪罪部分事證明確，因而適用刑法第325
    條第1 項規定，審酌被告不思勤奮工作，而搶奪他人財物，
    事後已與被害人庚○○達成民事和解等情，此部分量處有期
    徒刑8 月，其認事用法均無不合，量刑亦屬妥適。被告上訴
    意旨，認此部分量刑過重，指摘原判決此部分不當，為無理
    由，此部分應予駁回。
四、原審認被告所犯竊盜部分事證明確，予以論罪科刑，固非無
    見；惟被告之犯罪方式係載於附表之第4 欄，原判決誤認為
    第3 欄，已有未洽；且被告於本院審理時對於上開論罪部分
    均已坦承犯行，且亦與被害人甲○○、乙○○達成民事和解
    ，賠償損害，此有和解書2 紙附卷可憑（見本院卷第87至89
    頁），原審未及審究，亦有未洽。檢察官上訴意旨認原審就
    此部分量刑過輕，指摘原判決不當，雖無理由；被告上訴意
    旨以原審量刑過重云云，惟被告於原審審理時並未坦承全部
    犯行，原審量處較重之刑難謂不當，其上訴為無理由；然原
    判決關於此部分既有上開可議之處，此部分仍屬無可維持，
    本院自應將原判決關於此部分及其定執行刑部分均予以撤銷
    改判。爰審酌被告正值年壯時期，不思勤奮工作，竟多次行
    竊他人財物，行為實屬不當，惟其前尚無犯罪前科，有臺灣
    高等法院被告前案紀錄表可按，於竊得財物後並未予以變賣
    或為其他處分，且部分被害人遭竊物品已尋回發還，又與被
    害人丁○○、戊○○、庚○○、甲○○、乙○○達成民事和
    解，獲得被害人之諒解，被害人之損害有所填補等一切情狀
    ，就被告此部分犯行，爰量處有期徒刑1 年4 月。並與上開
    駁回上訴部分所處有期徒刑8 月，定其應執行刑為有期徒刑
    1 年10月。查被告前未曾受有期徒刑以上刑之宣告，有上開
    前案紀錄表可按，其一時失慮致觸刑章，事後已與被害人達
    成民事和解，賠償損失，又曾受月餘羈押失去自由之痛苦，
    且現已在滿意人力資源顧問有限公司任職，亦有該公司證件
    影本附卷可憑，其經此偵審程序及科刑宣告之教訓，當知警
    惕，應無再犯之虞，本院認其上開所宣告之刑，以暫不執行
    為適當，爰併宣告緩刑4 年，以啟自新。至被告於附表編號
    4 行為時所持之兇器，並未扣案，為免執行之困難，爰不予
    宣告沒收。
五、公訴意旨另以：丙○○於為附表編號4 之竊盜犯行時，尚竊
    取新臺幣（下同）26萬元等情，認被告此部分亦涉有刑法第
    320 條第1 項竊盜之罪嫌。惟訊據被告則堅決否認有此部分
    之竊盜犯行，辯稱：伊絕未竊取26萬元等語。按犯罪事實應
    依證據認定，無證據不得認定犯罪事實、不能證明被告犯罪
    者，應諭知無罪之判決，刑事訴訟法第154 條第2 項、第30
    1 條第1 項分別定有明文。又事實之認定，應憑證據，如未
    能發現相當證據，或證據不足以證明，自不能以推測或擬制
    之方法，為裁判基礎；且認定不利於被告之事實須依積極證
    據，苟積極證據不足為不利於被告事實之認定時，即應為有
    利於被告之認定；另認定犯罪事實所憑之證據，雖不以直接
    證據為限，間接證據亦包括在內，然而無論直接證據或間接
    證據，其為訴訟上之證明，須於通常一般之人均不致有所懷
    疑，而得確信其為真實之程度者，始得據為有罪之認定，倘
    其證明尚未達到此一程度，而有合理之懷疑存在而無從使事
    實審法院得有罪之確信時，即應由法院為諭知被告無罪之判
    決（參照最高法院40年度台上字第86號、30年度台上字第81
    6 號、76年度台上字第4986號判例意旨）。經查：證人甲○○於警詢、檢察官偵查中及原審準備程序時固均證稱：被告
    於附表一編號4 所竊得之物，尚有放置在一個已毀壞運輸籠
    內之現金26萬元，該筆現金26萬元係其配偶長輩留下來的，
    放置在一個已毀壞運輸籠內已有數年，都沒有動，遭竊時對
    於被告何以竊走該已毀壞之運輸籠亦感奇怪，事後瞭解後始
    知其內置有此筆金錢，當日其配偶初次報案時未敘明此部分
    ，事後其瞭解此事後始向警員陳述而紀錄等語（見警卷第29
    至30頁、偵查卷第22、43至44、72頁、原審卷第61頁）。惟
    證人即甲○○之配偶吳婕瀅於95年4 月2 日凌晨4 時40分許
    ，就本件遭竊之事，初次至左營分局啟文派出所報案時，證
    稱：遭竊物品僅有附表一編號4 第6 欄所示之物等語，並未
    指稱上開26萬元款項遭竊，有左營分局95年11月28日高市警
    左分偵字第0950026974號函暨筆錄1 份在卷可稽（見原審卷
    第157 、158 頁）。如當日確有該26萬元遭竊，而該款又係
    證人吳婕瀅長輩所留下，證人吳婕瀅何以未能於清點失物時
    一併發現而向警方陳報？又證人甲○○上開所證：該筆26萬
    元既然放置在該已毀壞之運輸籠已有數年之久，都未曾移動
    ，甚至其原並不知此事，迨至遭竊後始聽聞其配偶所述云云
    ，則本件遭竊之前，甲○○所稱之運輸籠內究否確曾放置有
    該筆26萬元，已有可疑；即使曾放置有該筆究否26萬元，但
    於本件遭竊前，是否尚在該處，亦有疑問；若謂可能已遭他
    人移動或取走，亦未可知。是由證人甲○○上開證言，尚無
    得逕認被告為附表一編號4 犯行前，證人甲○○所稱之該已
    毀壞之運輸籠內，確有該筆26萬元。準此，縱證人甲○○於
    本件遭竊後，確有發覺該筆26萬元遺失之情，亦無從遽以推
    認係被告所竊取。檢察官就此亦未能舉證以實其說，自不得
    逕為不利被告之認定。此外，本院復查無其他極極證據足資
    證明被告此部分之犯行，是被告此部分犯行應屬不能證明，
    然因此部分與上開所論科之竊盜犯行為事實上一罪之關係，
    無另為無罪諭知之必要。
據上論結，應依刑事訴訟法第368 條、第369 條第1 項前段、第
364 條、第273 條之1 第1 項、第299 條第1 項前段、第300 條
，刑法第2 條第1 項前段、第321 條第1 項第2 款、第3 款、第
51條第5 款、第74條第1 項第1 款，修正前刑法第56條，判決如
主文。
本案經檢察官許月雲到庭執行職務。
中　　華　　民　　國　　96　　年　　6 　　月　　13　　日
                  刑事第四庭    審判長法官　蕭權閔
                                      法官　陳吉雄
                                      法官　林水城
以上正本證明與原本無異。
竊盜部分不得上訴。
搶奪部分如不服本判決，應於收受本判決後10日內向本院提出上
訴書狀，其未敘述上訴理由者，並得於提起上訴後10日內向本院
補提理由書狀（均須按他造當事人之人數附繕本）「切勿逕送上
級法院」。
中　　華　　民　　國　　96　　年　　6 　　月　　13　　日
　　　　　　　　　　　　　　　　　　書記官　吳新貞
附錄本件判決論罪科刑法條：
刑法第320條第1項
意圖為自己或第三人不法之所有，而竊取他人之動產者，為竊盜
罪，處5 年以下有期徒刑、拘役或5 百元以下罰金。
刑法第321 條第1項第2款、第3款
犯竊盜罪而有左列情形之一者，處6 月以上、5 年以下有期徒刑
：
二、毀越門扇、牆垣或其他安全設備而犯之者。
三、攜帶兇器而犯之者。
刑法第325 條第1項
意圖為自己或第三人不法之所有，而搶奪他人之動產者，處6 月
以上5 年以下有期徒刑。
